【裁判字號】    89,台上,6671
【裁判日期】    891102
【裁判案由】    偽造文書
【裁判全文】
最高法院刑事判決                              八十九年度台上字第六六七一號
    上  訴  人  甲○○
右上訴人因偽造文書案件，不服台灣高等法院中華民國八十七年八月二十一日第二審
判決（八十七年度上訴字第一四三四號，起訴案號：台灣士林地方法院檢察署八十五
年度偵字第六一二一號、八十六年度偵字第三八四號），提起上訴，本院判決如左：
    主  文
原判決撤銷，發回台灣高等法院。
    理  由
本件原判決認定上訴人甲○○因已判決確定之許宜昌於民國八十三年間拾得周慧雅遺
失之普通小型車駕駛執照一枚，予以侵占入己，遂於八十五年六月初，與許宜昌基於
共同之犯意聯絡，夥同在不詳地點，以上訴人之照片換貼於前開周慧雅之汽車駕駛執
照上，予以變造，足以生損害於周慧雅及公路監理機關對駕駛執照管理之正確性。嗣
二人於八十五年六月六日晚間九時三十分許，復共同意圖為自己不法之所有，在台北
市○○○路○段二三六巷一弄十二號福榮小客車租賃股份有限公司（以下簡稱福榮公
司），由上訴人持上開變造之汽車駕駛執照，冒稱為周慧雅，向該公司職員曹永明佯
稱欲租賃自用小客車一部，並於該公司汽車租賃約定書承租人欄內偽簽「周慧雅」姓
名，偽造周慧雅名義之汽車租賃約定書，足以生損害於周慧雅及福榮公司，再由許宜
昌任連帶保證人後，將該偽造之約定書交予曹永明，使曹永明陷於錯誤，依約交付Ａ
Ａ－七二七七號福特自用小客車予二人。迄同年月八日租期屆至，曹永明前往催討，
發現上訴人及許宜昌二人均已逃逸無蹤，始知受騙等情，因而撤銷第一審關於上訴人
部分之判決，改判依牽連關係從一重論處上訴人共同行使偽造私文書，足以生損害於
他人罪刑，固非無見。
惟查：被告經合法傳喚，無正當理由不到庭者，得不待其陳述逕行判決，固為刑事訴
訟法第三百七十一條所明定，但有正當理由不到庭者，即無適用之餘地。本件上訴人
因偽造文書案件，原審指定八十七年八月十四日上午十時三十分為審判期日之傳票，
固於同年七月九日合法送達於上訴人收受，但上訴人因另涉施用第二級毒品案件，經
台灣台北地方法院裁定應送勒戒處所觀察、勒戒確定，並由該院指揮執行送台灣台北
看守所附設勒戒所實施觀察勒戒，期間自八十七年八月七日起至同年九月六日止，有
該院八十六年度訴字第八八二號裁定及觀察勒戒指揮書可稽，則上訴人屆期之未能到
庭，即難謂無正當理由，原審仍不待其到庭陳述，而逕行判決，自非適法。上訴意旨
執以指摘，非無理由，應認有發回更審之原因。
據上論結，應依刑事訴訟法第三百九十七條、第四百零一條，判決如主文。
中      華      民      國    八十九    年     十一     月      二      日
                              最高法院刑事第二庭
                                  審判長法官  莊  來  成
                                        法官  呂  潮  澤
                                        法官  謝  俊  雄
                                        法官  白  文  漳
                                        法官  蘇  振  堂
      右正本證明與原本無異
                                              書  記  官
中      華      民      國    八十九    年     十一     月      七      日


司法院資訊處製作；財團法人民間司法改革基金會備份。
